臺灣臺南地方法院刑事判決
111年度交訴字第55號
公  訴  人  臺灣臺南地方檢察署檢察官
被      告  呂維庭


上列被告因過失致死案件，經檢察官提起公訴（110年度偵字第2
5959號），被告於本院準備程序中就被訴事實均為有罪之陳述，
經本院告知簡式審判程序之旨，並聽取被告與公訴人之意見後，
裁定依簡式審判程序審理，判決如下：
    主  文
呂維庭汽車駕駛人，無駕駛執照駕車，因而過失致人於死，處有
期徒刑捌月。
    事  實
一、呂維庭無汽車駕駛執照，於民國110年11月14日9時52分許，
    駕駛車牌號碼000-0000號自用小客車，由北向南行經臺南市
    ○○區○○里0○00號前欲行右轉，本應注意禮讓同向直行車先行
    、與他車保持安全距離，隨時採取必要之安全措施，且依當
    時情形，並無不能注意之情事，竟疏未注意貿然右轉，不慎
    衝撞同向右側直行由謝文祥所騎乘之車牌號碼000-0000號重
    型機車，致謝文祥人車倒地，經送醫不治，於同年月19日16
    時33分，因頭頸部鈍挫傷、中樞神經損傷死亡。呂維庭於肇
    事後，在偵查犯罪機關知悉肇事者身分前，向據報至現場處
    理車禍事宜之員警坦承係肇事車輛之駕駛人，員警始悉上情
    。
二、案經謝文祥之子謝秉豪訴由臺灣臺南地方檢察署檢察官偵查
    起訴。
    理  由
一、本件被告呂維庭所犯非死刑、無期徒刑、最輕本刑為3年以
    上有期徒刑之罪，亦非高等法院管轄第一審案件，且被告於
    本院準備程序中，已就被訴事實為有罪之陳述，經告知簡式
    審判程序之旨後，被告及檢察官對於本案改依簡式審判程序
    審理均表示同意，本院合議庭爰依刑事訴訟法第273條之1第
    1項規定，裁定本案由受命法官獨任以簡式審判程序加以審
    理，是本案依同法第273條之2規定，不受同法第159條第1項
    、第161條之2、第161條之3、第163條之1及第164條至第 17
    0條有關證據提示、交互詰問及傳聞證據等相關規定之限制
    。
二、認定事實所憑依據及理由
  ㈠上開犯罪事實，業據被告於本院審理時坦承不諱，核與證人
    即告訴人謝秉豪於警詢、偵訊所述大致相符，並有道路交通
    事故現場圖、道路交通事故調查報告表㈠、㈡、現場及車損照
    片20張、現場監視錄影畫面翻拍照片4張、公路監理電子閘
    門證號查詢汽車駕駛人資料1份、臺灣臺南地方檢察署勘驗
    筆錄、臺灣臺南地方檢察署相驗屍體證明書、臺灣臺南地方
    檢察署檢驗報告書、奇美醫療財團法人奇美醫院診斷證明書
    等件在卷可佐，足認被告前揭任意性自白與事實相符，堪予
    採信。
  ㈡按轉彎車應讓直行車先行，道路交通安全規則第102條第1項
    第7款定有明文。另按汽車行駛時，應注意車前狀況，並隨
    時採取必要之安全措施，道路交通安全規則第94條第3項亦
    定有明文。被告駕駛前開自小客車行駛於道路，自應遵守上
    開規定，且案發當時天候晴、日間有自然光線、柏油路面乾
    燥、無缺陷、無障礙物、視距良好等情，亦有道路交通事故
    調查報告表㈠（相字卷第41頁）在卷可稽，客觀上並無不能
    注意之情事，被告竟疏未注意及此，右轉彎時未禮讓同向右
    側直行之車輛先行，未保持安全距離，即貿然右轉，致生本
    案事故，其有過失甚明。再者，被害人因本案車禍所受死亡
    之結果，與被告之過失行為間具相當因果關係一節，有奇美
    醫療財團法人奇美醫院診斷證明書、臺灣臺南地方檢察署檢
    驗報告書、相驗屍體證明書、勘驗筆錄等資料在卷足參。
  ㈢綜上，本案事證明確，被告犯行洵堪認定，應依法論科。
三、論罪科刑
  ㈠道路交通管理處罰條例第86條第1項中「無駕駛執照駕車」、
    「酒醉駕車」、「吸食毒品或迷幻藥駕車」、「行駛人行道
    」既與「行經行人穿越道不依規定讓行人優先通行」均屬就
    刑法第276條及同法第284條各罪犯罪具特殊要件時予以加重
    處罰之規定，乃就犯罪類型變更之個別犯罪行為予以加重，
    自屬刑法分則加重之性質而成為另一獨立之罪名（最高法院
    92年度第1次刑事庭會議決議、99年度台非字第198號判決參
    照）。經查：被告於本件車禍發生時未考領有普通小型車駕
    照，有證號查詢汽車駕駛人查詢結果在卷可查（相字卷第85
    頁）。是被告未考領汽車駕駛執照卻駕駛自小客車上路因而
    致人於死，核其所為，係犯道路交通管理處罰條例第86條第
    1項、刑法第276條之無駕駛執照駕車因過失致人於死罪。
  ㈡另刑法第62條所規定之自首，以對於未發覺之罪，向有偵查
    權之機關或公務員自承犯罪，進而接受裁判為要件。查被告
    於偵查犯罪機關知悉肇事者身分前，向據報至現場處理車禍
    事宜之員警坦承係肇事車輛之駕駛人等情，有臺南市政府警
    察局佳里分局交通分隊道路交通事故肇事人自首情形紀錄表
    存卷可按（相字卷第37頁），合於自首之要件，且因此自首
    而減省司法資源，爰依刑法第62條前段規定減輕其刑。
  ㈢被告既有上開刑之加重及減輕事由，爰依刑法第71條第1項之
    規定，先加後減之。
  ㈣爰審酌被告駕駛自小客車上路，本應謹慎注意遵守交通規則
    ，以維護其他用路人之安全，竟疏未注意於轉彎時禮讓直行
    車輛先行，造成被害人死亡，此犯罪結果無回復可能，令被
    害人家屬痛失至親，犯罪所生損害甚鉅，且迄今因對於賠償
    金額無共識而尚未與被害人家屬達成和解，惟念其犯後坦承
    犯行之態度，業已給付10萬元與被害人家屬，兼衡被告於審
    理時自述高中肄業之智識程度、從事粗工、日薪約1600元、
    與父親同住、須扶養外婆之家庭經濟生活情況（本院卷第61
    頁）等一切情狀，量處如主文所示之刑。
據上論斷，應依刑事訴訟法第273條之1第1項、第299條第1項前
段，道路交通管理處罰條例第86條第1項，刑法第276條、第62條
前段，刑法施行法第1條之1，判決如主文。
本案經檢察官蘇炯峯提起公訴，檢察官李佳潔到庭執行職務。
中　　華　　民　　國　　111 　年　　7 　　月　　6 　　日
　　　　　　　　　刑事第六庭    法　官　高如宜
以上正本證明與原本無異。
如不服本判決應於收受本判決後20日內向本院提出上訴書狀，並
應敘述具體理由。其未敘述上訴理由者，應於上訴期間屆滿後20
日內向本院補提理由書狀（均須按他造當事人之人數附繕本）「
切勿逕送上級法院」。 
　　　　　　　　　　　　　　　　書記官　蔡雅惠
中　　華　　民　　國　　111 　年　　7 　　月　　6 　　日

附錄本判決論罪科刑法條：
道路交通管理處罰條例第86條第1項
汽車駕駛人，無駕駛執照駕車、酒醉駕車、吸食毒品或迷幻藥駕
車、行駛人行道或行經行人穿越道不依規定讓行人優先通行，因
而致人受傷或死亡，依法應負刑事責任者，加重其刑至2分之1。

中華民國刑法第276條
因過失致人於死者，處5年以下有期徒刑、拘役或50萬元以下罰
金。